臺灣臺中地方法院宣示判決筆錄　　　　 100年度易字第2248號
公　訴　人　臺灣臺中地方法院檢察署檢察官
被　　　告　劉生財
選任辯護人　許桂挺律師
上列被告因重利案件，經檢察官提起公訴（99年度偵字第7118號
），並聲請認罪協商，本院裁定進行認罪協商程序後，於中華民
國一百年八月三十一日十六時，在本院第八法庭宣示判決，出席
職員如下：
　　　法　官　陳思成
　　　書記官　陳淑華
法官起立朗讀判決主文、犯罪事實要旨、處罰條文、附記事項及
告以上訴限制、期間並提出上訴狀之法院，且諭知記載其內容：
一、主    文：
劉生財乘他人急迫貸以金錢，而取得與原本顯不相當之重利，處
有期徒刑貳月，如易科罰金，以新臺幣壹仟元折算壹日；緩刑貳
年，且應依本院一百年度司中調字第二０九三號調解程序筆錄之
內容，除於民國一百年九月一日前向黃振育給付新臺幣伍拾萬元
外，並自民國一百年十月一日起至民國一百零一年二月一日止，
於每月一日前各給付黃振育新臺幣拾萬元，合計共給付黃振育
新臺幣貳佰萬元之款項。
二、犯罪事實：
劉生財前於民國九十一年間，曾因偽造文書案件，經本院以九十
一年度豐簡字第三一六號判處有期徒刑二月確定，於九十一年十
月一日易科罰金執行完畢；詎劉生財猶不知悔改，其明知黃振育
因經濟上有困窘，亟需現金流通以供週轉使用，而有急迫之情形
，竟基於乘他人急迫，貸以金錢而取得與原本顯不相當重利之犯
意，於九十五年五月中旬某日，與黃振育約明借貸新臺幣（下同
）一百萬元之款項予黃振育，並約定自九十五年五月十五日起至
九十七年五月十五日，黃振育應按月交付十二萬元之利息予劉生
財，否則屆期黃振育需一次給付連同借款本金及利息在內共四百
萬元之款項予劉生財，黃振育且需提供其所有，坐落於彰化縣鹿
港鎮○○段一二二一地號之土地（以下稱Α地）向彰化縣鹿港鎮
地政事務所申請設定抵押予劉生財以供作擔保，雙方當場並簽立
記載借貸金額為四百萬元之消費借貸契約書，俟黃振育將其印鑑
章及其所有之上開Α地之所有權狀交付予劉生財設定抵押完成後
，劉生財即先後於九十五年五月十二日及同年月十五日，分別匯
款二十萬元、八十萬元至黃振育所申設合作金庫銀行帳號000000
0000000號帳戶內，而借貸共一百萬元之款項予黃振育。之後，
黃振育於九十六年三月十二日交付上開借款之部分利息八萬元予
劉生財，其即無力再支付其餘利息及返還上開借款本金，劉生財
遂於九十八年十月二日，提出上開Α地之他項權利證明書、抵押
權設定契約書、土地登記謄本及消費借貸契約書，向臺灣彰化地
方法院聲請拍賣Α地，並因此受償三百九十餘萬元（週年利率為
150％，即本金及利息共400萬元中，先扣除本金100萬元，其餘3
00萬元則為利息，300萬元利息2年100萬元本金＝1.5），劉
生財即以此方式牟取與原本顯不相當之重利。
三、處罰條文：
刑法第三百四十四條、第四十一條第一項前段、第七十四條第一
項第二款、第二項第三款，刑法施行法第一條之一第一項、第二
項前段。
四、附記事項：
按緩刑宣告，得斟酌情形，命犯罪行為人向被害人支付相當數額
之財產或非財產上之損害賠償，刑法第七十四條第二項第三款亦
有明定。本院斟酌告訴人權益之保障，為確保被告劉生財能按其
與告訴人黃振育於本院調解成立所承諾之賠償金額以及付款方式
履行，認於被告緩刑期間課予上開負擔，較為適當，以確實收緩
刑之功效，爰依前揭規定暨被告與告訴人於一百年八月十八日在
本院所成立之一百年度司中調字第二０九三號調解程序筆錄內容
，併諭知被告除於一百年九月一日前向告訴人給付五十萬元外，
並自一百年十月一日起至一百零一年二月一日止，於每月一日前
各給付告訴人三十萬元，合計共給付告訴人二百萬元之款項；此
部分依同法條第四項規定，並得為民事強制執行名義；倘被告未
遵循本院諭知之負擔而情節重大者，檢察官於緩刑期間內尚得依
刑事訴訟法第四百七十六條及刑法第七十五條之一第一項第四款
之規定，聲請撤銷本件緩刑之宣告。
五、協商判決除有刑事訴訟法第四百五十四條之四第一項第一款
    於本訊問程序終結前，被告撤銷協商合意或檢察官撤回協商
    聲請者；第二款被告協商之意思非出於自由意志者；第四款
    被告所犯之罪非第四百五十五條之二第一項所定得以協商判
    決者；第六款被告有其他較重之裁判上一罪之犯罪事實者；
    第七款法院認應諭知免刑或免訴、不受理者情形之一，暨違
    反同條第二項「法院應於協商合意範圍內為判決；法院為協
    商判決所科之刑，以宣告緩刑或二年以下有期徒刑、拘役或
    罰金為限」之規定者外，不得上訴。
六、如不服本判決，而有上開可得上訴情形，得自收受宣示判決
    筆錄送達之日起10日內，敘明具體之上訴理由，向本院提出
    上訴書狀，上訴於第二審法院。
中    華    民    國   100    年    8     月    31    日
                  刑事第八庭  法  官  陳思成
上正本係依原本作成
                              書記官  陳淑華
中    華    民    國   100    年    8     月    31    日
附錄本案論罪科刑法條全文
刑法第三百四十四條
乘他人急迫、輕率或無經驗貸以金錢或其他物品，而取得與原本
顯不相當之重利者，處一年以下有期徒刑、拘役或科或併科一千
元以下罰金。